最  高  行  政  法  院  判  決
110年度上字第56號
上  訴  人  金玉時股份有限公司


代  表  人  陳惠萍              
訴訟代理人  李榮唐  律師
            陳欣怡  律師
            吳啓源  律師
被 上訴 人  經濟部智慧財產局


代  表  人  洪淑敏              
參  加  人  天守實業股份有限公司

代  表  人  胡瑞香              
訴訟代理人  石繼志  律師
            江采綸  律師
上列當事人間商標授權登記事件，上訴人對於中華民國109年12
月2日智慧財產法院（110年7月1日更名為智慧財產及商業法院）
109年度行商訴字第69號行政判決，提起上訴，本院判決如下：
　　主  文
上訴駁回。
上訴審訴訟費用由上訴人負擔。　　　　
　　理  由
一、參加人之代表人薛順德於本件訴訟繫屬本院後變更為胡瑞香
    ，其新任代表人已聲明承受訴訟，核無不合，應予准許，合
    先敘明。
二、緣參加人前於民國108年7月9日檢附授權登記申請書、商標
    授權契約書等文件，向被上訴人申請將上訴人所有之註冊第
    000000、000000、000000、000000、000000、000000、0000
    00、000000、000000、000000、000000、000000、000000、
    000000、000000、000000、000000、000000、000000、0000
    00、000000、0000000、0000000、0000000、0000000、0000
    000、0000000、0000000及0000000號等29件商標（下稱系爭
    29件商標）為授權登記。經被上訴人審查，以108年10月3日
    （108）智商40015字第10880576740號函為系爭29件商標非
    專屬授權登記予被授權人（即參加人），授權登記事項將公
    告於同年11月1日出版之商標公報第46卷第21期之處分（下
    稱原處分）。上訴人不服，提起訴願經決定駁回，循序提起
    本件行政訴訟，並訴請撤銷訴願決定及原處分。經原審依職
    權裁定命參加人獨立參加本件訴訟，並以109年度行商訴字
    第69號行政判決（下稱原判決）駁回。上訴人仍不服，遂提
    起本件上訴。
三、上訴人起訴主張及被上訴人暨參加人於原審之答辯，均引用
    原判決所載。
四、原判決駁回上訴人之訴，其理由略以：㈠依被上訴人陳稱可
    知，書表格式中在「參、授權人（商標權人）」欄位中之所
    以出現「申請人」字樣是書表設計之使然，並非謂授權人（
    商標權人）即當然為申請人，仍要由「貳、申請人」欄位之
    勾選部分做判斷，足見系爭29件商標授權登記案之申請人為
    參加人而非上訴人。上訴人徒以授權人（商標權人）欄位中
    有申請人字樣且有提出委任狀，即主張其亦為系爭29件商標
    授權登記案之申請人，要屬無據。上訴人既非系爭29件商標
    授權登記案之申請人，則縱其於108年9月23日委託上禾聯合
    律師事務所致函被上訴人通知撤回對108年7月9日、9月4日
    之授權或授權申請，並請被上訴人應停止或駁回辦理系爭29
    件商標授權登記申請案，復於108年9月26日致函通知被上訴
    人終止與劉紘學之委任關係，亦非被上訴人所得審酌，被上
    訴人於收受上開函文後仍就參加人之授權登記案進行審查程
    序，於法自無不合。㈡上訴人自稱其係於108年9月19日始改
    選董監事，則上訴人之前董事長劉浚筌在董監事改選前，依
    法仍為得代表公司執行職務之人，而參加人所提出之108年7
    月1日商標權授權契約書亦蓋有公司章及代表人章，而斯時
    上訴人之代表人仍為劉浚筌，該商標權授權契約書形式上自
    堪認為真實。再觀諸該授權登記申請書及商標權授權契約書
    均記載就系爭商標為「非專屬授權」，並非「專屬授權」或
    轉讓商標權，並非讓與公司全部或主要部分之財產，自非屬
    公司法第185條第1項第2款應經股東會特別決議之事項，上
    訴人仍主張此一商標權授權契約書未經股東會特別決議，亦
    未經上訴人承認而無效，被上訴人不應准予授權登記等語，
    自屬無據。至上訴人雖主張其於108年9月26日函文中已告知
    被上訴人關於變更代表人一事，被上訴人亦已函知上訴人應
    於1個月內補正代表人變更文件，卻未待上訴人補正即作成
    原處分等語。惟上訴人僅係因公司代表人變更而申請變更商
    標權人之代表人名稱，此變更自不影響前已形式上合法有效
    之商標權授權契約書，自不因被上訴人是否待上訴人補正代
    表人變更文件而有影響，是被上訴人未待上訴人補正代表人
    變更文件，即於108年10月3日作成准予授權登記之原處分，
    於法自無違誤之處等語。
五、上訴人上訴意旨略以：㈠依本案授權登記申請書第1申請人記
    載為授權人金玉時股份有限公司，並同時檢送金玉時股份有
    限公司代理人劉紘學之委任書，可知商標代理人劉紘學於申
    請商標授權登記時，係同時以上訴人及參加人為申請人。然
    原判決未詳查逕認本件僅以參加人為申請人，顯有判決不備
    理由之違背法令。㈡參酌92年新增修商標法施行細則第29條
    第2項，其立法目的即在於要求登記機關應檢閱雙方契約授
    權文件以確認商標權人授權之真意，不應草率准予授權登記
    。經查，參加人於108年7月9日檢附之商標授權契約書與劉
    紘學108年9月19日寄送之商標授權契約，兩者內容差異極大
    ，足見上訴人與參加人間就商標授權尚有爭議，然被上訴人
    明知上訴人與參加人就契約之形式效力有重大爭議，未於司
    法機關判決確定前暫停該行政程序，仍逕予辦理登記，已架
    空商標法保障商標權人之立法目的，原判決逕認原處分無違
    法之處，顯適用商標法施行細則第38條第1項第4款、第38條
    第2項及第29條第2項不當之判決違背法令，而應予廢棄等語
    。
六、本院經核原判決駁回上訴人在原審之訴並無違誤，茲就上訴
    意旨補充論斷如下：
　㈠按商標法第39條第1項、第2項規定：「（第1項）商標權人得
    就其註冊商標指定使用商品或服務之全部或一部指定地區為
    專屬或非專屬授權。（第2項）前項授權，非經商標專責機
    關登記者，不得對抗第三人。」商標授權他人使用，係商標
    權人將其專屬使用商標之權利，依授權契約約定之條件授予
    他人使用，商標權人仍擁有商標權。商標之授權有其自律性
    ，無需公權力干預，只要商標授權人與被授權人合意，即生
    授權之效果。商標法第39條第2項所謂商標授權，非經商標
    專責機關登記不得對抗第三人，係指商標授權應以商標專責
    機關登記為依據，始得對第三人主張商標授權之效力而言，
    其意旨在於商標授權係採對抗主義，並非採登記生效主義，
    是以商標權人與被授權人之授權法律關係，並不以登記為必
    要。商標法施行細則第38條第1項、第2項規定：「（第1項
    ）申請商標授權登記者，應由商標權人或被授權人備具申請
    書，載明下列事項：一、商標權人及被授權人之姓名或名稱
    、住居所或營業所、國籍或地區；有代表人者，其姓名或名
    稱。二、委任代理人者，其姓名及住居所或營業所。三、商
    標註冊號數。四、專屬授權或非專屬授權。五、授權始日。
    有終止日者，其終止日。六、授權使用部分商品或服務者，
    其類別及名稱。七、授權使用有指定地區者，其地區名稱。
    （第2項）前項授權登記由被授權人申請者，應檢附授權契
    約或其他足資證明授權之文件；由商標權人申請者，商標專
    責機關為查核授權之內容，亦得通知檢附前述授權證明文件
    。」依上述規定可知，商標授權登記係採取形式審查主義，
    商標專責機關應依商標權人或被授權人所備之相關文件及職
    務上已知之資料據以審查，並綜合判斷，以查明有無違反商
    標法或不合法定程式之情形，如符合法令規定及程序，即應
    核准其登記，如有不符情形，則需令其補正。至於授權契約
    效力之爭執，核屬私權糾紛，應循民事途徑解決。
　㈡事實認定乃事實審法院之職權，苟其事實之認定符合證據法
    則，縱其證據之取捨與當事人所希冀者不同，致其事實之認
    定異於當事人之主張者，亦不得謂判決有違背法令之情形。
    原判決已說明：被上訴人於108年7月9日收件之授權登記申
    請書（原處分卷第127至128頁反面），申請人欄勾選之申請
    人為被授權人，而非授權人（商標權人）。雖制式表格關於
    授權人欄位，也印有申請人字樣，但原審審酌被上訴人陳稱
    ：授權登記申請書中授權人、被授權人資料都需要填寫，因
    為商標法施行細則第38條第1項規定，申請商標授權登記者
    ，應由授權人或被授權人備具申請書，被上訴人在審理時不
    知道何人要當申請人，所以書表才會這樣設計，但會在「貳
    、申請人」欄位勾選，確認何人要當申請人等語（見原審卷
    第191頁），因而認定授權登記書之申請人欄明確記載申請
    人為被授權人，上訴人以授權人欄位有申請人字樣及提出委
    任狀，主張其為商標授權登記案之申請人，要屬無據（見原
    判決第7頁第26行至第9頁第3行）。且因商標授權登記，並
    不以授權人與被授權人共同申請為必要，本件受任辦理商標
    授權登記之訴外人劉紘學，雖因同時受授權人、被授權人委
    任辦理商標授權登記相關事務，而提出授權人、被授權人出
    具之委任狀，但其於授權登記申請書之申請人欄位既僅勾選
    以被授權人為申請人，此係其自由選擇，原判決據以認定本
    件商標授權登記案之申請人為被授權人，上訴人並非登記案
    之申請人，自無不合。原判決亦已說明上訴人主張不可採之
    理由，並無上訴人所指對於上訴人有提出委任狀一節完全棄
    置未論判決不備理由之情形。
  ㈢又，商標授權登記係採形式登記主義，本件商標授權契約之
    簽訂日期為108年7月1日，申請商標授權登記日期為108年7
    月9日，均在上訴人自稱合法改選董監事（108年9月19日）
    之前，在董監事改選前原董事長劉浚筌，依法仍為得代表公
    司執行職務之人，被授權人申請時提出蓋有上訴人公司章及
    斯時代表人劉浚筌章之商標授權契約，商標授權契約書形式
    上自堪認為真實，此為原審依職權調查認定之事實，核與卷
    證資料並無不合。且商標授權他人使用，商標權人仍擁有商
    標權，此非商標權之讓與，自無上訴人所稱應適用公司法第
    185條第1項第2款規定讓與公司主要之營業或財產，須經股
    東會特別決議之情形。又，依被授權人108年7月9日申請時
    提出之制式商標授權契約所記載，系爭29件商標均為「非專
    屬授權」（見乙證1第129頁），核與授權登記申請書上勾選
    授權性質為「非專屬授權」（見乙證1第128頁），並無不合
    。嗣代理人劉紘學雖提出另紙108年7月1日商標授權契約書
    ，約定內容較為詳盡，依該授權契約書之記載註冊號數0000
    00、000000、0000000號商標應為專屬授權、其餘26件商標
    為非專屬授權（見乙證1第163頁），被授權人並於108年9月
    4日就註冊號數000000、000000、0000000號商標，另提出專
    屬授權之登記申請（見乙證1第176頁），但該申請與108年7
    月9日之申請重複，經被上訴人通知被授權人後，被授權人
    於108年9月27日撤回後案申請（見乙證1第165頁）。是被上
    訴人形式上審查授權契約內容與授權登記申請書所載一致，
    而於108年10月3日作成原處分（見乙證1第192頁），於法並
    無不合。上訴人指摘原判決有適用商標法施行細則第38條、
    第29條第2項不當之違法云云，自非可採。
　㈣綜上所述，原判決並無上訴人所指違背法令之情形，上訴意
    旨指摘原判決違背法令，求予廢棄，為無理由，應予駁回。
七、據上論結，本件上訴為無理由。依智慧財產案件審理法第1
    條及行政訴訟法第255條第1項、第98條第1項前段，判決如
    主文。　
中　　華　　民　　國　　111 　年　　3 　　月　　17　　日
                    最高行政法院第三庭
                        審判長法官  帥　嘉　寶　
                              法官　鄭　小　康
                              法官　林　玫　君
                              法官　李　玉　卿
                              法官　洪　慕　芳

以  上  正  本  證  明  與  原  本  無  異
中　　華　　民　　國　　111 　年　　3 　　月　　17　　日
　　　　　　　　　　　　　　　書記官　張　玉　純